【裁判字號】    89,海商上,13
【裁判日期】    900501
【裁判案由】    損害賠償
【裁判全文】
臺灣高等法院民事判決  八十九年度海商上字第一三號
      上  訴  人  立榮海運股份有限公司
      法定代理人  駱耀煌
      法定代理人  黃清江
右當事人間損害賠償事件，上訴人對於中華民國八十九年六月十四日臺灣臺北地方法
院八十八年度海商字第四一號第一審判決提起上訴，本院判決如左：
      主      文
上訴駁回。
第二審訴訟費用由上訴人負擔。
      事實及理由
甲、程序方面：
    按載貨證券填發後，運送人對載貨證券持有人，應依載貨證券之記載負其責任，
    在載貨證券持有人行使權利期間，託運人對運送人依運送契約所得行使之權利，
    處於休止狀態中，不能再予行使，載貨證券嗣因輾轉讓與而復為託運人持有時，
    得認上述休止狀態業已回復。本件被上訴人起訴係主張日商Muratat Machinery
    ,LTD. （下稱日商公司）與上訴人於日本國就訴外人遠東紡織股份有限公司（下
    稱遠東紡織公司）所購Murata's No.7-VSS Mach-Coner Automatic Cone Winder
    紡織設備（下稱系爭貨物）簽訂運送契約，將系爭貨物自日本神戶運送至臺灣基
    隆，並由上訴人簽發編號UGUＺ000000  000000載貨證券，日商公司業已將其基於
    前開運送契約中託運人地位所得向運送人即上訴人主張之一切權利連同載貨證券
    轉讓予受貨人遠東紡織公司，而被上訴人為系爭貨物之保險人，就系爭貨物毀損
    之損失已依約賠償被保險人遠東紡織公司，基於保險代位之規定向上訴人請求賠
    償，則本件託運人日商公司既已將載貨證券連同託運人對運送人之權利轉讓，而
    由受貨人遠東紡織公司據以提貨，遠東紡織公司並已支付系爭貨物之貨款，託運
    人日商公司基於運送契約所得行使之權利應處於休止狀態，被上訴人得代位行使
    之權利實為受貨人遠東紡織公司基於載貨證券主張之權利。而法律行為發生債之
    關係者，其成立要件及效力，依當事人意思定其應適用之法律，涉外民事法律適
    用法第六條第一項固定有明文，本件載貨證券第二十九條雖載明「29.Law   and
    Jurisdiction  Any claim or dispute  under this Bill of lading shall be
    determined, at Carrier's  option, by the law and courts of the country
    where the Carrier has its principal  place of business, or the country
    of shipment or delivery, or at the port of loading or discharge.」（本
    載貨證券所涉糾紛之管轄法院及法律須依運送人之選擇，以決定依運送人主事務
    所在地，或裝貨國或交付貨物國，或裝載港所在地或卸載港所在地之法院及法律
    ），惟此僅為上訴人單方面之記載，不生拘束載貨證券持有人之效力，尚無涉外
    民事法律適用法第六條第一項之適用。又依該條第二項「當事人意思不明時，同
    國籍者依其本國法」，保險公司代位受貨人憑載貨證券向運送人行使權利，受貨
    人與運送人雙方均為中國人，自應適用中國法，託運人在本事件訴訟標的之法律
    關係中並非當事人，其準據法之確定，要不受託運人不同國籍之影響（最高法院
    六十七年四月二十五日六十七年度第四次民事庭庭推總會議決參照），則被上訴
    人代位遠東紡織公司憑載貨證券向運送人即上訴人行使權利，而遠東紡織公司及
    上訴人均屬本國人，本件準據法自應為我國法，至託運人日商公司在此訴訟中並
    非當事人，準據法之確定要不受託運人之國籍而受影響，合先敘明。
乙、實體方面：
一、本件被上訴人主張：遠東紡織公司向日商公司購買系爭貨物，裝於十二只貨櫃，
    交由上訴人運送，並由被上訴人承保，詎遠東紡織公司受領系爭貨物時發現其中
    裝於編號EISU0000000及EMCU00000000只貨櫃內之貨物受有嚴重損壞，須另行重
    購，受有日幣五千六百萬元折算為新台幣（下同）約一千四百萬元之損失，而被
    上訴人已依其與遠東紡織公司間保險契約之約定賠償，本於保險代位、債權讓與
    、侵權行為及債務不履行之法律關係，被上訴人自得就其中一百四十萬元及法定
    利息向上訴人請求給付等情，原審為被上訴人勝訴判決，上訴人提起上訴，被上
    訴人聲明駁回上訴人之上訴。
二、上訴人則以：被上訴人未證明與遠東紡織公司間就系爭貨物訂有保險契約，並已
    合法受讓本件貨物損害賠償請求權，且本件係採「FCL/FCL」運送方式（按FULL
    CONTAINER  LOAD TO FULL CONTAINER  LOAD，又稱CY/CY即CONTAINER  YARD TO
    CONTAINER YARD，整裝整拆、為「貨櫃場至貨櫃場」之簡稱），即託運人將空貨
    櫃拖至自己倉庫自行裝櫃、封櫃，而後將整裝貨櫃拖運至出口地之貨櫃場交船公
    司運送至目的港貨櫃場，由受貨人自行將運到之整櫃貨櫃拖回自己倉庫拆櫃，系
    爭二只貨櫃之貨物受損，完全係因託運人包裝不固所致，與上訴人無涉，上訴人
    自無庸負賠償責任。又縱上訴人應負損害賠償責任，則系爭貨物僅二只貨櫃，共
    十六件，貨物毀損發生之時間亦於海上運送階段，依修正前海商法第一百十四條
    第二項規定（按本件發生於海商法修正前，依實體從舊法理，應適用修正前海商
    法），其得主張單位責任限制，且應扣除被上訴人將受損貨物賣得之金額等語，
    資為抗辯。並聲明(一)原判決廢棄；(二)駁回被上訴人在第一審之訴及假執行之聲請
    。
三、兩造不爭之事實：
    被上訴人主張遠東紡織公司於民國八十七年十月間向日商公司購買系爭貨物，由
    日商公司裝填於十二只貨櫃中，委由上訴人以UNI-ORIENT輪第0619AS-046航次運
    送，系爭貨物於同年十月十七日抵達基隆港，並卸載於上訴人之關係企業長榮貨
    櫃場，其中編號EISU0000000及EMCU00000000只貨櫃有凹陷、破洞，同年月二十
    三日貨抵遠東紡織公司位於新竹之工廠，啟櫃後發現前開二只貨櫃內裝物嚴重受
    損，受有逾一百四十萬元之損失等事實，已據被上訴人提出載貨證券、貨櫃交接
    驗收單、國泰公證公司公證報告各乙份為證，並為上訴人所不爭執，堪信為真實
    。
四、查上訴人雖抗辯系爭貨物由託運人自行裝櫃，貨櫃上之小破洞顯不足造成其內貨
    物嚴重之受損，係因託運人就貨物繫縛不固，船舶於航行中搖晃致底座木板斷裂
    ，其無庸就本件貨損負賠償之責等語。然按海上貨物運送人責任，我國海商法採
    推定的過失責任主義，即關於運送人之責任，只須運送貨物有喪失、毀損或遲到
    情事，經託運人或受貨人證明屬實，先推定運送人有過失，依法即應負損害賠償
    責任。運送人必須證明其就運送債務之履行無過失，始可主張免責事由。換言之
    ，運送人就發生於其占有保管中之貨物毀損滅失，須先證明其就貨物之處理已為
    必要之注意及處置，始得進一步援引修正前海商法第一百十三條所定航行過失、
    天災或包裝不固之免責事由。查：
    (一)由本件載貨證券條款觀之，首句載明：「Received by the carrier from the
      merchant in apparent good order and condition unless otherwise
      indicatde herein」（運送人自託運人所收受之貨物係屬顯然完好之狀態，除
      非於本載貨證券上有相反註記），足認上訴人於接收系爭貨物時，簽發者為清
      潔載貨證券，顯示上訴人所接受裝運之十二只貨櫃完好並無瑕疵。
    (二)系爭貨物運抵目的港即基隆港卸貨入運送人即上訴人關係企業長榮之貨櫃場時
      ，入場紀錄之貨櫃交接驗收單載明：系爭兩只貨櫃（編號各為 EISU0000000、
      EMCU0000000）有DC情形（Dent凹、Cut破），有被上訴人提出原證六、七（原
      審外放證物）之貨櫃交接驗收單在卷可稽。按貨櫃交接驗收單乃貨櫃場專業人
      員依檢查貨櫃結果所簽署註記者，前揭二貨櫃於卸載入貨櫃場時既註記有凹、
      破之異常現象，且破損情況是內凹（Dent ）、破洞（Cut），足見是外力向內
      撞擊，顯係貨物離船在港邊裝卸載運過程中遭遇強烈撞擊，致貨櫃凹陷破損甚
      明。
    (三)按所謂包裝堅固，係指貿易上正常包裝或習慣包裝而言，而貨物包裝「堅固」
      之程序，海商法原僅期運送人或其代理人、受僱人可為正常之裝卸、搬移、堆
      存及運送，而無虞受損，並不要求其堅固程度須至足以抵禦運送人等之疏忽行
      為，而仍不遭受任何毀損滅失。因之，運送人等就承運貨物之裝卸、搬移、堆
      存、運送及船舶適航、適載的維持，未為必要之注意及處置，即不得以「包裝
      不固」認不負賠償責任。查：
      1.前揭受損之二只貨櫃內載貨物與同批另二只無任何受損情形之編號EISU0000
        000、EISU0000000所載貨物相同，包裝方式一致，惟該未受撞擊之二只貨櫃
        ，內裝貨物完好，有被上訴人提出之原證九（見原審外放證物）貨櫃內容物
        一覽表（Estimate of the inside of the container (4th lot of 7-Vss)
        ）在卷可稽。查上訴人本次運送有四個貨櫃內容物完全一致，品名、價格完
        全相同，包裝方式一致，然此四貨櫃貨物中，貨櫃未有異常凹、破毀損狀況
        之編號EISU0000000、EISU0000000內裝之貨物完好，足見上訴人對受到損害
        之二只貨櫃貨物保管及運送卸載操作有疏失，受到異常撞擊所致甚明。上訴
        人雖否認貨櫃內容物一覽表（含各貨櫃內容物、包裝編號、品名、單價、總
        價）之真正，惟該表於公證時即已交給兩造所委公證人，此觀上訴人提出之
        公證報告最後一頁載明於附件七．四，被上訴人提出之公證報告載明於附件
        （見原審外放證物）即明。上訴人否認該表，自不足採。
      2.上訴人辯稱各個貨櫃內固定貨物之木板並不相同，其裝載釘著亦有不同，此
        觀貨損照片即可無疑。由原證十一號及貨物照片（見原審外放證物）適可證
        明每一個貨櫃所裝貨物皆不一樣，其各種零件皆只有一套或一件，不可能四
        個貨櫃內裝貨物皆一樣，由照片亦顯示確不相同云云。惟按被上訴人提出之
        國泰公證公司公證報告（見原審外放證物）之貨損照片係對受損之兩貨櫃的
        貨物為拍攝，因EISU0000000貨櫃已先拖走，拍攝貨物在貨櫃中情況者僅EMC
        U0000000貨櫃，該等照片無從看出各個貨櫃內之固定貨物的木板、裝載釘著
        不相同，更無從看出十二只貨櫃中之「每一個貨櫃所裝貨物皆不一樣」，上
        訴人空言指摘尚非可採。
      3.上訴人又辯稱：由貨物毀損照片顯示，貨物係因其所固定於貨櫃底座之木板
        太細，強度不夠，以致在船行海上搖晃時斷裂。棧板竟未繫緊在貨櫃上，由
        於貨物體積較小，貨櫃裏留下許多空間，以致船行浪濤中起伏搖晃下，櫃中
        貨件即移動而互相撞擊致生損壞等語。惟以紡織機器而言，航運實務上應以
        如何之包裝，如何厚度及強度之木板包裝，方能謂正常之包裝？系爭貨物之
        包裝方式有何不合於正常包裝之情形，均未據上訴人舉證以實其說，泛以木
        板斷裂係因木板太細、強度不夠、裝載貨物體積小、留存空間大等臆測詞句
        為辯，自無可取。且依負責裝櫃之日本 Nickel ＆ Lyons , Ltd公司之來函
        指出：「一系爭貨物經我們接收，裝入貨櫃時完好無損。二兩件貨櫃是依所
        附堆載圖的方式為裝填，此種裝櫃方式是適當且具堪航能力，貨物寬度是二
        三０公分，與櫃牆幾乎沒有距離，貨物的總長度為一一八四公分，只是櫃門
        留一點空間，且就此空間已做適當之防護以免貨物於運送中移動，在正常情
        形下，我們非常確定，貨物在運送中無法移動。三本次尚有另外兩個貨櫃（
        編號EISU0000000、EISU00000001)裝著完全一樣的貨物，我們的包裝方式也
        完全一樣，而這二個貨櫃內的貨物並沒有損害。假如損害是因為我們裝櫃的
        方式不對，我們想，那二個貨櫃的貨物也應該會受損。四．．．基於以上，
        我們認為本件損害不是因為我們的包裝，我們認為必然是運送中異常事件所
        引起。」（見本院卷第二八一頁），該公司於一八八０年成立（見本院卷第
        二八一頁函件）從事櫃場經營、發推、發卸等業務，對該批機器之裝櫃，應
        有豐富經驗，其裝櫃方式，堪認已盡到善良管理人之注意義務，上訴人指摘
        係因機器裝櫃不善而引起損害，尚非可採。
      4.依船長海事報告稱航行中全部僅四個貨櫃受損，不包括系爭二只貨櫃，詳後
        第五項第(一)點內(1)(2)理由所述。
      5.上訴人所承運的本件十二只貨櫃中，僅其中二件貨櫃有撞擊凹破痕跡，亦僅
        該二件貨櫃之內容物遭毀損，該二貨櫃上船時外觀完好，惟卸載進長榮貨櫃
        場前櫃身已有毀損痕跡，倘非有異常之外力，當不致使堅韌的貨櫃撞破。而
        貨櫃受撞擊時，自然劇烈震動牽連整個貨櫃內容物（尤其若在貨櫃上升或下
        降被凌空猛撞之際），破壞內容物的包裝及內容物乃屬可能。上訴人雖辯稱
        ：貨櫃受撞擊力將由貨櫃本身為防護罩吸收外力，不致影響內容物，貨櫃受
        損僅一、二處，若是因此受損，應只有放置這一、二處之貨物受損，不會波
        及全櫃云云，均無可取。
      6.基上，上訴人無法證明託運人就系爭貨物有包裝不固及在海上航行中發生貨
        損之情事，自不得主張免責。
五、(一)依修正前海商法第一百零七條規定，上訴人對承運系爭貨物之裝載、搬移、堆
      存、保管、運送、看守及卸載，應為必要之注意及處置，並須使承運貨物之船
      舶於發航前及發航時具有堪航能力，使承運之貨物不致受有毀損、滅失，否則
      即須對貨主或託運人負損害賠償責任。系爭貨物其中二只貨櫃內之貨物既於上
      訴人保管中受有損害，上訴人亦未能證明有託運人包裝不固之情，依法應負損
      害賠償責任。再按海商法運送人單位責任限制規定之立法意旨，乃以海上運送
      較陸上運送風險為大，限制其賠償金額，有助於海上運送之發展。因此此項責
      任限制之規定，僅應適用於海上運送之貨物滅失之情形，如貨物已離船，例如
      因運送人未依規定卸貨，造成託運人之損害，則不應適用修正前海商法第一百
      十四條第二項規定，一件以九千元（即銀元三千元）計算賠償損害，陸程部分
      而仍應依民法第六百三十八條規定負一般運送人之責任 ， 按本件運送契約為
      CY/ CY方式即貨櫃場至貨櫃場，含海陸聯運契約。查本件上訴人運送航程係自
      日本神戶港起運，至台灣基隆港，並採FCL/ FCL運送方式，即由託運人將空貨
      櫃拖到自己的倉庫自行裝櫃，然後將整貨櫃拖到貨櫃場交給船公司出口，貨櫃
      在目的港卸船後，存放於貨櫃場，由收貨人將整裝貨櫃拖回自己的倉庫自行拆
      櫃取出貨物兼含海程與陸程二部分的一種貨櫃運送方式，本件上訴人主張單位
      責任限制，自應證明貨櫃發生撞擊的地點確係發生在海上，蓋以貨物經海上運
      送抵卸載港基隆港後，尚須經陸運進入汐止長榮貨櫃場存放以待交貨，貨櫃發
      生嚴重撞擊致凹破更極有可能發生於新搬至貨櫃場陸程段的貨物處理過程，因
      裝同樣貨物、貨櫃未受撞擊之其他兩只貨櫃貨物在海程段一切安好，未發生任
      何問題，本件貨損應非在海上發生，蓋以海上風浪對所有貨櫃均同，海上搖晃
      ，整船貨櫃固定，未移位相互碰撞，自不可能發生貨櫃外皮凹破情狀，本件另
      十只貨櫃經歷同樣海程，其中包括兩只內裝物與貨損貨櫃相同者均未有絲毫損
      害。
      況：
      (1)依據該輪船長所製作海事報告（見本院卷第一九二頁）：「我們巡視並檢視
        全船，發現有編號TOLU000-0000、TOLU0000000、TOLU00000000個平板櫃之
        貨物翻倒，編號EMCU0000000貨櫃受損」(We inspected and checked aroun
        d ship, we found four (4) containers TOLU0000000、TOLU0000000、TOL
        U0000000，it's cargo fallen  down, and container EMCU0000000 damag
        ed.)（上訴人之上證二十，編為被上證五），並不包括系爭二只貨櫃。也就
        是說，不管立昇輪遭到如何的風力？到底有無受颱風影響，或遇到多少級風
        浪，這些事都與本件無關，因受海上風浪影響受有損害的貨櫃只有以上四只
        ，本件系爭兩只貨櫃（編號 EISUB84765、EISU0000000）在船長核對時，並
        無受損，與立昇輪上其他數百個或上千個貨櫃一樣，並未因海上風浪受損，
        有該輪船長之海事報告明確可證。
      (2)立昇輪船長的海事報告適足證本件兩只貨櫃並非因海上風浪受損而是貨物安
        然經過海程抵達後，離船卸載時因運送人未盡管理貨物之注意義務致貨櫃受
        外力撞擊導致鋼製的、堅固的貨櫃被撞凹、致編號之貨櫃於櫃頂有長二呎
        、寬四呎的凹損兩處，而編號之貨櫃右側有長一呎、寬兩呎的凹損二處，
        長二呎、寬三呎的凹損一處，均有貨櫃交接驗收單可憑（見本院卷第一四九
        、一五０頁），顯見是運送人貨物離船卸載行為的過失，與海上風浪無涉，
        以是，海上風浪如何僅與在海上受損的那四個貨櫃（三個平板櫃，一個密封
        櫃）有關，亦即海事報告上所載的那四個貨櫃的貨損責任有關，至於和本件
        責任之判斷則毫無干係，甚為顯然。
    (二)雖本院函請負責拖運上開兩只貨櫃之立邦通運公司與榮星運送公司查明各該公
      司於拖運貨櫃時有無發生掉落、翻覆或任何意外情事？均以「．．．拖運．．
      ．貨櫃至貨櫃場途中並無發生掉落、翻覆或任何意外情事。」函覆本院，有上
      開二公司函附卷可稽（本院卷第九七、一０二頁），由海程至陸程，其中尚包
      括離船時之卸載及發生貨櫃拖車之港區○○○段，上開函文，僅能證明貨櫃車
      無翻覆情事，尚不足以證明在港區裝卸無疏失行為，依修正前海商法第九十三
      條第三項規定貨物離船（即至原則），海上運送人即解除海上運送階段責
      任，嗣後即應負陸上運送責任，按本件採運送至貨櫃場方式運送。查卸載之系
      爭機器自港區離船至貨櫃場，此段路程，均屬陸上運送之範圍，上訴人並無法
      舉證證明，系爭機器之損壞並非發生於港區裝卸之際，由上觀之，本件系爭貨
      物並非在海上發生損害，而係屬在陸程作業時發生。查所謂 FCL/ FCL（ 或稱
      CY/ CY）運送方式，係指由託運人將託運貨物自裝自計自封後，將託運貨物運
      至運送人指定之貨櫃場，由運送人以內陸運輸方式將貨物運至船上，運載至目
      的港，再以內陸運輸方式將貨物送至其安排之貨櫃場供受貨人提貨。與港至港
      （PORTTO PORT）運送方式不同，故縱將貨物運送至目的港，卸載入倉，在受
      貨人之合法提領期限前，運送人之疏未謹慎卸載妥適裝上貨櫃拖車即在港區作
      業疏失責任仍未解除。末查海商法運送人單位責任限制規定之立法意旨，乃以
      海上運送較陸上運送風險為大，限制其賠償金額，有助於海上運送之發展。因
      此此項責任限制之規定，僅應適用於海上運送之貨物滅失之情形，如貨物已離
      船，因運送之過失行為，造成託運人之損害，則不應適用修正前海商法第一百
      十四條第二項規定，一件以九千元（即銀元三千元）計算賠償損害，而仍應依
      民法第六百三十八條規定負一般運送人之責任。「即採海上運送分別說」（最
      高法院八十二年台上字第四五三號七十九年台再字第八十一號判決意旨參照）
      。上訴人既未能證明本件貨損係發生於海上，不能主張單位責任限制，應賠償
      二只貨櫃內之機器設備之價值。查前揭二個貨櫃內十六個棧板機具受損無法使
      用，因損害須重購更換之費用為日幣五千六百萬元，以當時匯率折算約合新台
      幣一千四百餘萬元，有被上訴人提出之原證十日商公司估價單在卷可稽，因係
      重新更換，故估價單上的價額等於機器的價值，由被上訴人理賠遠東紡織公司
      一千六百六十三萬二千元，被上訴人處理得該等機具得款八十五萬元，有被上
      訴人提出之原證三代位求償收據及原證二十購買殘餘物同意書在卷可憑。則系
      爭二只貨櫃內之貨物價值扣除殘值，亦有一千餘萬元。被上訴人僅縮減請求一
      百四十萬元本息，自無需扣除該殘值八十五萬元。
六、末查被上訴人主張遠東紡織公司於八十七年七月一日與被上訴人訂有編號OOOP12
    84B概括保險契約（Open  Ploicy)，約定承保被保險人（遠東紡織公司）由世界
    任何港口至台灣任何港口之貨物包含至遠東紡織公司倉庫之陸運。依該契約第四
    條，此契約自八十七年七月一日生效，其後並持續有效，除非任一方以書面於一
    個月前通知終止，本件貨載係於八十七年十月十一日自日本神戶港起運，係在本
    件保險期間內，為承保範圍之事實，已據被上訴人提出原證十三概括保險契約暨
    條款為證，上訴人否認被上訴人與遠東紡織公司間就系爭貨物有保險契約關係，
    亦不足採。被上訴人主張本件已依約理賠遠東紡織公司之事實，亦據被上訴人提
    出原證三之代位求償收據一紙為證，亦堪信為真實。按被保險人因保險人應負保
    險責任之損失發生，而對於第三人有損失賠償請求權者，保險人得於給付賠償金
    額後，代位行使被保險人對於第三人之請求權；但其所請求之數額，以不逾賠償
    金額為限。前項第三人為被保險人之家屬或受僱人時，保險人無代位請求權；但
    損失係由其故意所致者，不在此限，保險法第五十三條定有明文。保險人依該條
    規定取得之代位權，乃法律規定直接當然取得，無須被保險人移轉其損害賠償請
    求權予保險人。查被上訴人已依前開與遠東紡織公司之保險契約就本件貨損理賠
    遠東紡織公司一千六百六十三萬二千元，有前揭原證三可憑，上訴人對該文件形
    式之真正並不爭執。則依前說明被上訴人依法取得代位權，無待遠東紡織公司為
    移轉之行為，被上訴人即得以自己名義為訴求。上訴人抗辯遠東紡織公司未將損
    害賠償請求權轉讓被上訴人，不得請求云云，尚非可採。職是，被上訴人自得基
    於保險代位規定向上訴人請求本件之損害賠償。
七、綜上所述，被上訴人依保險法第五十三條之規定求為判命上訴人給付一百四十萬
    元本息，既未逾受損貨物之價值，於法有據，原審判決被上訴人勝訴，核無不合
    ，上訴論旨，仍執陳詞，斤斤指摘原判決不當，聲明廢棄改判，為無理由，應予
    駁回上訴。
八、本件事證已臻明確，兩造其餘之攻防方法與本件判決結果不生影響，無庸逐一論
    述，併此敘明。
丙、據上論結，本件上訴為無理由，依民事訴訟法第四百四十九條第一項、第七十八
    條，判決如主文。
中      華      民      國    九十      年      五      月      一      日
                                民事第八庭
                                    審判長法  官  鄭  三  源
                                          法  官  黃  豐  澤
                                          法  官  郭  松  濤
右正本係照原本作成。
如不服本判決，應於收受送達後二十日內向本院提出上訴書狀，其未表明上訴理由者
，應於提出上訴後二十日內向本院補提理由書狀（均須按他造當事人之人數附繕本）
上訴時應提出委任律師或具有律師資格之人之委任狀；委任有律師資格者，另應附具
律師及格證書及釋明委任人與受任人有民事訴訟法第四百六十六條之一第一項但書或
第二項（詳附註）所定關係之釋明文書影本。
中      華      民      國    九十      年      五      月      三      日
                                          書記官  方  素  珍
附註：
民事訴訟法第四百六十六條之一（第一項、第二項）
對於第二審判決上訴，上訴人應委任律師為訴訟代理人。但上訴人或其法定代理人具
有律師資格者，不在此限。
上訴人之配偶、三親等內之血親、二親等內之姻親，或上訴人為法人、中央或地方機
關時，其所屬專任人員具有律師資格並經法院認為適當者，亦得為第三審訴訟代理人
。


司法院資訊處製作；財團法人民間司法改革基金會備份。
